【裁判字號】    97,易,1362
【裁判日期】    980120
【裁判案由】    竊盜
【裁判全文】
臺灣高雄地方法院刑事判決             97年度易字第1362號
公  訴  人  臺灣高雄地方法院檢察署檢察官
被      告  甲○○
被      告  丙○○
上列被告因竊盜案件，經檢察官提起公訴（97年度偵字第19188
號），本院判決如下：
    主  文
甲○○、丙○○共同犯攜帶凶器竊盜罪，未遂，累犯，均處有期
徒刑肆月，如易科罰金，均以新臺幣壹仟元折算壹日。扣案之Ｔ
型扳手壹支沒收。
    事  實
一、甲○○於民國（下同）91年4 月間，因犯竊盜、妨害公務案
    件，經本院以91年易字第796 號判決分別判處有期徒刑7 月
    、2 月，應執行有期徒刑8 月確定；又於91年10月間，因少
    年犯強盜案件，經臺灣高雄少年法院以91年少訴字第11號判
    決判處有期徒刑2 月確定；再與前開竊盜、妨害公務案件，
    經臺灣高雄少年法院以92年少聲字1 號裁定定應執行刑2 年
    8 月確定，於92年10月15日因縮短刑期假釋出監，假釋期間
    並付保護管束，於94年1 月18日假釋期滿未經撤銷，視為執
    行完畢。丙○○於95年4 月間，因犯竊盜案件，經本院以94
    年易字第1571號判決判處有期徒刑2 年6 月確定，於97年4
    月9 日因縮短刑期假釋出監，假釋期間並付保護管束，於97
    年4 月29日假釋期滿未經撤銷，視為執行完畢。
二、甲○○、丙○○意圖為自己不法之所有，共同基於竊盜之犯
    意聯絡，於97年7 月6 日凌晨2 時許，騎乘車號TNV-388 號
    輕型機車前往高雄市○鎮區○○路46巷20號即蔡順濱之住處
    前，由丙○○持甲○○所有、客觀上足供兇器使用之Ｔ型扳
    手，插入丁○所有、停於該處之車號3JT-739 號重型機車之
    鑰匙孔，甲○○則在現場把風，2 人共同著手竊取該機車，
    隨即為蔡順濱、丁○及蔡鴻利發覺，當場逮捕甲○○、丙○
    ○而未遂，經報警處理，並扣得Ｔ型扳手一支。
三、案經高雄市政府警察局前鎮分局移送臺灣高雄地方法院檢察
    署檢察官偵查起訴。
    理  由
壹、程序部分：
一、被告甲○○、丙○○於警詢時之自白有證據能力：
  (一)按訊問被告應出以懇切之態度，不得用強暴、脅迫、利誘、
    詐欺、疲勞訊問或其他不正之方法；訊問被告，應全程連續
    錄音；必要時，並應全程連續錄影。但有急迫情況且經記明
    筆錄者，不在此限。筆錄內所載之被告陳述與錄音或錄影之
    內容不符者，除有前項但書情形外，其不符之部分，不得作
    為證據；本章（即第九章）之規定，於司法警察官或司法警
    察詢問犯罪嫌疑人時，準用之，刑事訴訟法第98條、第100
    條之1 第1 、2 項、第100 條之2 分別定有明文。
  (二)被告2 人於本院審理時供稱：伊等在警詢時因遭警察毆打及
    恐嚇，才會自白是偷車云云。惟查，證人即負責製作被告2
    人警詢筆錄之員警陳佳麟於本院審理時具結證稱：伊製作被
    告2 人筆錄時，全程均有錄音，伊是依照被告2 人之真意製
    作筆錄，過程中，被告2 人均意識清楚，並無遭毆打或恐嚇
    之情事等語（見院二卷第24至27頁）。且本院經命法官助理
    聆聽警詢錄音帶，確認被告2 人於97年7 月6 日之2 次警詢
    錄音帶內容，均與筆錄記載之內容大致相符，於警詢過程中
    ，員警並無以強暴、脅迫、利誘、詐欺、疲勞訊問或其他不
    正之方法訊問被告2 人，此有上開法官助理之勘驗報告存卷
    可證（見院二卷第20頁）；而被告2 人對上開法官助理製作
    之勘驗報告亦表示不爭執（見院二卷第28頁）。足見上開警
    詢筆錄之製作過程均符合法定程序。
  (三)被告2 人雖又辯稱：伊等是在警詢筆錄製作之前，遭到便衣
    警察毆打及恐嚇云云。惟本院曾函調高雄市政府警察局前鎮
    分局草衙派出所之監視錄影畫面，因該所之錄影存檔畫面已
    覆蓋，致無法調閱之情，有草衙派出所第00000000號陳報單
    1 紙附卷可查（見院一卷第37頁）。又被告2 人於內勤檢察
    官訊問及檢察官偵查時，均未提及其等遭員警刑求之事，直
    到本院於97年10月1 日準備程序時，方供稱有此事（見院一
    卷第28頁）。雖被告2 人再辯稱：因其等於警詢時已自白犯
    竊盜罪，若在內勤檢察官偵訊時回答不一樣的話，怕檢察官
    會不相信而將其等收押，所以才繼續承認偷竊機車云云（見
    院一卷第28頁及背面、院二卷第33頁）。然查，被告2 人涉
    犯本件法定刑為6 月以上、5 年以下之加重竊盜罪，豈有對
    自己之案件如此漠不關心之理？且衡情倘被告2 人於警詢時
    確遭刑求而自白犯罪，其等於移送地檢署時，應極力尋求機
    會辯清嫌疑，並向內勤檢官反應遭警方不正訊問之情事，再
    要求驗傷，豈可能因怕當場遭檢察官聲押而甘願面對將來法
    院論罪科刑之理？益徵被告2 人辯稱：其等於警詢時自白犯
    罪乃因遭受刑求、恐嚇等語，並非事實。綜上所述，被告2
    人警詢自白之刑求抗辯既非可採，其等之自白應有證據能力
    。
二、按被告以外之人於審判外之陳述，雖不符前4 條（即刑事訴
    訟法第159 條之1 至之4） 之規定，而經當事人於審判程序
    同意作為證據，法院審酌該言詞陳述或書面陳述作成時之情
    況，認為適當者，亦得為證據。當事人、代理人或辯護人於
    法院調查證據時，知有第159 條第1 項不得為證據之情形，
    而未於言詞辯論終結前聲明異議者，視為有前項之同意，刑
    事訴訟法第159 條之5 定有明文。經查，被告甲○○、丙○
    ○除爭執上述其等於警詢時之自白非出於任意性外，檢察官
    及被告2 人於本院言詞辯論終結前，就本判決所引用下列各
    項屬於審判外陳述之證據，知有第159 條第1 項不得為證據
    之情形，均未聲明異議，且本院審酌該證據作成情況均無不
    適當之情形，是依上開規定，認得作為本案證據。
貳、實體部分：
一、訊據被告甲○○、丙○○固坦承有於上開時、地，由甲○○
    把風，丙○○將Ｔ型扳手，插入丁○所有之車號3JT-739 號
    重型機車之鑰匙孔之事實，惟均矢口否認有何竊盜之犯行。
    均辯稱：因丙○○之朋友向伊借錢不還，又找不到該人，使
    丙○○很生氣，2 人於騎機車行經上開地點時，因丙○○誤
    認上開機車係該朋友之機車，所以想將該機車的鎖頭弄壞，
    讓該朋友花錢去修理，作為報復；伊等係弄錯對象，並無偷
    車之意思云云。經查：
  (一)被告2 人於97年7 月6 日凌晨2 時許，騎乘車號TNV-388 號
    輕型機車，在蔡順濱之住處前，由被告甲○○把風，被告丙
    ○○則持Ｔ型扳手，插入丁○所有、停於該處之車號3JT-73
    9 號重型機車之鑰匙孔，因遭蔡順濱、丁○及蔡鴻利發覺，
    當場將被告2 人制伏等情，為被告2 人所自承，核與證人蔡
    順濱、丁○及蔡鴻利於警詢、偵訊時證述之內容相符（見警
    卷第11至18頁、偵卷第13、14頁），並有高雄市政府警察局
    前鎮分局草衙所扣押筆錄1 份、贓物認領保管單1 紙、現場
    照片共12張、車籍查詢基本資料1 紙等件在卷可稽（見警卷
    第19至25、33、35至40、46頁）。是被告2 人確於上開時、
    地，以Ｔ型扳手為工具，共同竊取丁○所有之機車無疑。
  (二)被告2 人雖辯稱：因誤認上開機車係被告丙○○1 名欠錢不
    還之朋友之機車，所以想將該機車的鎖頭弄壞，讓該朋友花
    錢去修理，作為報復；伊等係弄錯對象，並無偷車之意思云
    云。惟查，倘被告丙○○之朋友確有欠錢不還及避不見面之
    情形，則被告2 人於發現上開機車時，理當在上開機車之停
    車處等候該友人出現，進而索討積欠之金錢，絕非僅以破壞
    鎖頭之方式洩憤解決；尤其被告2 人均有持Ｔ型扳手犯竊盜
    罪之前科，有本院94年度易字第1571號及91年度易字第796
    號判決書附卷可證，是被告2 人明知持Ｔ型扳手破壞機車之
    鎖頭，易被認作偷竊機車之行為，理應極力避免上開行為，
    猶為上開行為，足見其等所辯顯與常情相違，自不足採信。
    本院再參諸被告2 人為本件犯行時，刻意將所騎乘、被告甲
    ○○所有之車號TNV-388 號機車之車牌以塑膠袋遮住之情，
    有照片2 張及公路監理電子閘門查詢機車車籍資料1 紙存卷
    為證（見警卷第35頁），益徵被告2 人極力隱匿竊盜之犯行
    ，其等利用Ｔ型扳手破壞上開機車之鎖頭，目的顯在竊取上
    開機車，絕非僅在惡作劇而已。是被告2 人上開所辯，均屬
    事後卸責之詞，洵不足採。
  (三)綜上所述，被告甲○○、丙○○確有竊取上開機車之犯行，
    堪以認定。是本件事證明確，應予依法論科。
二、按刑法第321 條第1 項第3 款之攜帶兇器竊盜罪，係以行為
    人攜帶兇器竊盜為其加重條件，此所謂兇器，其種類並無限
    制，凡客觀上足對人之生命、身體、安全構成威脅，具有危
    險性之兇器均屬之，且祇須行竊時攜帶此種具有危險性之兇
    器為已足，並不以攜帶之初有行兇之意圖為必要（最高法院
    79年臺上字第5253號判例意旨參照）。本件扣案之被告甲○
    ○、丙○○行竊時所攜帶之Ｔ型扳手1 支，材質堅硬，能破
    壞機車之鎖頭，足認客觀上為足以殺傷人生命、身體之器械
    ，顯為具有危險性之兇器。是核被告甲○○、丙○○所為，
    均係犯刑法第321 條第2 項、第1 項第3 款之加重竊盜未遂
    罪。被告2 人就前開竊取丁○所有之機車之犯行，係共同為
    之，兩人間互有犯意聯絡及行為分擔，為共同正犯。且被告
    2 人已著手於竊盜行為之實行而不遂，均為未遂犯，爰均依
    刑法第25條第2 項規定減輕其刑。又被告2 人分別有如犯罪
    事實欄一所載之犯罪科刑執行情形，有臺灣高等法院被告前
    案紀錄表2 份在卷足憑，是被告2 人均前受有期徒刑執行完
    畢後，5 年內故意再犯本件法定刑為有期徒刑以上之罪，均
    應論以累犯並加重其刑，並先加後減之。
三、爰審酌被告甲○○、丙○○2 人均正值青年，不思以正當途
    徑賺取財物，率爾竊取他人財物，所為實不足取，且其等犯
    後仍狡詞否認犯罪，態度非佳，及其犯罪之動機、手段、目
    的等一切情狀，認公訴人於本院審理時所求處之有期徒刑1
    年，尚嫌過重，爰均量處如主文所示之刑，及諭知易科罰金
    之折算標準，以資懲儆。另扣案之Ｔ型扳手1 支，為被告甲
    ○○所有，供本件竊盜犯罪所用之物，業據被告2 人供明在
    卷（見院二卷第35頁），爰依刑法第38條第1 項第2 款、第
    3 項規定，併宣告沒收。
據上論斷，應依刑事訴訟法第299 條第1 項前段，刑法第28條、
第321 條第2 項、第1 項第3 款、第25條第2 項、第41條第1 項
前段、第47條第1 項、第38條第1 項第2 款判決如主文。
本案經檢察官乙○○到庭執行職務。
中    華    民    國    98    年    1     月    20    日
                  刑事第十九庭  審判長法  官  林水城
                                      法  官  施盈志
                                      法  官  羅立德
以上正本證明與原本無異。
如不服本判決應於收受送達後10日內向本院提出上訴書狀，並應
敘述具體理由；如未敘述上訴理由者，應於上訴期間屆滿後20日
內向本院補提理由書（均須按他造當事人之人數附繕本）「切勿
逕送上級法院」。
                                      書記官  賴朱梅
中    華    民    國    98    年     1    月    20    日
附錄本論罪科刑之法條全文：
中華民國刑法第321條：
犯竊盜罪而有左列情形之一者，處6 月以上、5 年以下有期徒刑
：
一  於夜間侵入住宅或有人居住之建築物、船艦或隱匿其內而犯
    之者。
二  毀越門扇、牆垣或其他安全設備而犯之者。
三  攜帶兇器而犯之者。
四  結夥3 人以上而犯之者。
五  乘火災、水災或其他災害之際而犯之者。
六  在車站或埠頭而犯之者。


司法院資訊處製作；財團法人民間司法改革基金會備份。
